【裁判字號】    94,訴,2064
【裁判日期】    950207
【裁判案由】    槍砲彈藥刀械管制等
【裁判全文】
臺灣板橋地方法院刑事判決              94年度訴字第2064號
公  訴  人  臺灣板橋地方法院檢察署檢察官
被      告  乙○○
                    （另案於臺灣臺北監獄臺北分監執行）
指定辯護人  義務辯護人郭盈蘭律師
上列被告因違反槍砲彈藥刀械管制條例等案件，經檢察官提起公
訴（九十四年度偵緝字第一五０四號），本院判決如下：
    主  文
乙○○未經許可，持有其他可發射子彈具有殺傷力之改造槍枝，
累犯，處有期徒刑壹年陸月，併科罰金新臺幣陸萬元，罰金如易
服勞役，以新臺幣玖佰元即銀元參佰元折算壹日，扣案仿ＢＥＲ
ＥＴＴＡ廠八四型半自動手槍製造之玩具手槍換裝土造金屬槍管
及土造金屬槍機改造而成之改造手槍壹枝（含彈匣壹個；槍枝管
制編號0000000000）、具有殺傷力之土造子彈捌顆均
沒收；又共同遺棄屍體，累犯，處有期徒刑捌月。應執行有期徒
刑貳年，併科罰金新臺幣陸萬元，罰金如易服勞役，以新臺幣玖
佰元即銀元參佰元折算壹日，扣案仿ＢＥＲＥＴＴＡ廠八四型半
自動手槍製造之玩具手槍換裝土造金屬槍管及土造金屬槍機改造
而成之改造手槍壹枝（含彈匣壹個；槍枝管制編號000000
0000）、具有殺傷力之土造子彈捌顆均沒收。
    事  實
一、乙○○前於民國七十八年間，因違反藥物藥商管理法案件，
    經本院判處有期徒刑一年二月，又因違反肅清煙毒條例案件
    ，經臺灣高等法院判處有期徒刑三年十月，復因懲治盜匪條
    例案件，經臺灣高等法院判處有期徒刑七年六月，上開三罪
    經臺灣高等法院裁定應執行有期徒刑十一年，於八十三年八
    月九日縮短刑期假釋出監，至八十九年一月七日縮刑假釋期
    滿，以已執行論；再於九十二年間，因偽造文書案件，經本
    院判處有期徒刑四月，如易科罰金以銀元三百元折算一日，
    於九十三年二月二十七日執行完畢。猶不知悔改，其明知可
    發射子彈具有殺傷力之改造槍枝、子彈，分別係槍砲彈藥刀
    械管制條例第四條第一項第一款、第二款所列管之槍砲、彈
    藥，非經中央主管機關許可，不得無故持有之，乙○○為求
    防身，竟基於持有可發射子彈具有殺傷力之改造槍枝、具有
    殺傷力子彈之犯意，於九十年三、四月間之某日，在新竹市
    某運動場旁，向真實姓名年籍均不詳綽號「阿龍」之成年男
    子，以新臺幣八萬元購得可發射子彈具殺傷力之仿ＢＥＲＥ
    ＴＴＡ廠八四型半自動手槍製造之玩具手槍換裝土造金屬槍
    管及土造金屬槍機改造而成之改造手槍一枝（含彈匣一個；
    槍枝管制編號0000000000）、具有殺傷力之土造
    子彈十二顆，而未經許可，持有上開改造槍枝及子彈。又於
    九十三年十二月二十九日凌晨五時許，乙○○返回臺北縣蘆
    洲市○○○道一百七十六號一樓租屋處，發現甫於九十三年
    十二月二十六日因毒品案件執行完畢出監之同居女友羅淑華
    趴臥在客廳沙發上，當時羅淑華因海洛因中毒，其身體僵硬
    、臉色發黑，俟乙○○將羅淑華翻身時，發覺羅淑華之身體
    冰冷，無呼吸、心跳，業已死亡，且羅淑華之身上並留有沾
    血跡之注射針筒一支，乙○○為避免報警將引起警方追查而
    影響自己之工作，旋於同日凌晨五時許，將已死亡之羅淑華
    屍體抬至其所有之車號０四八三─ＧＷ自用小客車內，並駕
    駛上開自用小客車前往附近之「網咖」店找到真實姓名年籍
    均不詳綽號「阿文」之成年男子一同遺棄羅淑華屍體，詎其
    二人竟共同基於遺棄屍體之犯意聯絡，改由「阿文」駕駛上
    開車號０四八三─ＧＷ自用小客車，搭載乙○○及羅淑華屍
    體往臺北縣新莊市方向行駛，至同日上午六時十五分許，繞
    行至臺北縣新莊市○○路二八五號前，乙○○、「阿文」二
    人見該址公寓大門未關，即由乙○○將已死亡之羅淑華屍體
    連同上開注射針筒、羅淑華生前遺留之皮包，搬至該址一樓
    樓梯間而予以遺棄。至同日上午六時五十八分許，住在臺北
    縣新莊市○○路二八五號二樓之楊明祥發現羅淑華屍體倒臥
    在上址一樓樓梯間，隨即報警處理，嗣經警調閱上開羅淑華
    屍體遺棄現場附近之監視錄影畫面，並在上開皮包內之筆記
    本發現記有乙○○之居住地址後，警方於九十三年十二月三
    十一日上午七時許，在前開臺北縣蘆洲市○○○道一百七十
    六號一樓租屋處查獲乙○○，並在上址廁所馬桶內扣得與本
    案無涉之安非他命一包（淨重一點二公克；其涉犯施用毒品
    案件，業經本院判處有期徒刑八月、五月，應執行有期徒刑
    一年確定在案），而乙○○雖在有偵查犯罪權限之機關或個
    人尚不確知其持有上開槍、彈前，向據報前往上開租屋處調
    查之偵查員甲○○供承持有上述槍、彈之犯行後，警方即在
    乙○○之陪同下，於九十三年十二月三十一日上午九時五十
    分許，在臺北縣新莊市○○路一五０號，自上開自小客車右
    前座下之面紙盒內起出上述改造槍枝一枝（含彈匣一個）、
    土造子彈十二顆（嗣經取樣四顆試射檢驗用罄，餘八顆扣案
    ），始查悉上情；乙○○經警詢問後移送臺灣板橋地方法院
    檢察署檢察官訊問，而乙○○於警詢、偵查均陳報戶籍住址
    、現住地址分別為臺北縣三峽鎮○○路四十四巷三十二號、
    臺北縣蘆洲市○○○道一七六號，惟其於偵查中再經臺灣板
    橋地方法院檢察署合法傳喚，竟無正當理由未到庭接受訊問
    ，且經檢察官派警拘提亦未拘獲，並依法發布通緝後始於九
    十四年七月二十一日零時三十分許，在臺北縣三重市○○○
    路十五號三樓為警緝獲到案。
二、案經臺北縣政府警察局新莊分局報告，暨羅淑華之兄羅進輝
    、其姊羅秀蘭訴由臺灣板橋地方法院檢察署檢察官偵查起訴
    。
    理  由
一、認定犯罪事實所根據之證據及理由：
  (一)訊據被告乙○○對於上揭時地未經許可，無故持有前開可發
    射子彈具有殺傷力之改造玩具手槍、具殺傷力之土造子彈，
    及遺棄羅淑華之屍體等犯罪事實，於警詢、九十四年七月二
    十一日偵查及本院審理中均坦承不諱，核與證人即發現羅淑
    華屍體之楊明祥、羅淑華之父親羅春吉於警詢時之證述（被
    告及辯護人對於上開證人警詢陳述，於審理中均陳明同意採
    為證據，本院審酌上開警詢時陳述作成時之情況，核無違法
    取證及證明力明顯過低之瑕疵，亦認以之作為證據為適當，
    故依刑事訴訟法第一百五十九條之四規定，上開證人警詢時
    陳述，均得為證據，併予敘明），及臺北縣政府警察局新莊
    分局警員甲○○於本案審理中之證述情節大致相符，並有查
    獲之改造槍枝、子彈、上開自用小客車之照片共十張、遺棄
    屍體現場照片共二十二張、監視錄影翻拍照片、現場模擬照
    片各十五張等在卷，及改造槍枝一枝（內含彈匣一個）、土
    造子彈十二顆扣案可資佐證。而上開扣案之改造槍枝一枝（
    含彈匣一個）及土造子彈十二顆，經送內政部警政署刑事警
    察局鑑定結果，該扣案之手槍一枝（含彈匣一個；槍枝管制
    編號0000000000），認係仿ＢＥＲＥＴＴＡ廠八
    四型半自動手槍製造之玩具手槍換裝土造金屬槍管及土造金
    屬槍機改造而成之改造手槍，機械性能良好，可供擊發適用
    子彈使用，認具殺傷力；且扣案之子彈十二顆，認均係由直
    徑九點四五ｍｍ、長度十六點九一ｍｍ之金屬彈殼及直徑八
    點八三ｍｍ之金屬彈頭組合而成之土造子彈（採樣一顆測量
    ），經採樣四顆試射，均可擊發，認均具殺傷力，此有該局
    九十四年二月一日刑鑑字第０九四０００四八五五號槍彈鑑
    定書一份在卷可稽。又被告於警詢中供述：其於九十三年十
    二月二十九日凌晨五時許返回上開租屋處時，即發現羅淑華
    趴在沙發上，臉色已經發黑，身體僵硬，伊將羅淑華翻身時
    ，並有掉落一枝注射，羅淑華當時已沒有體溫，且已死亡等
    語；被告於第二次偵查中供述：伊於上開時間在租屋處發現
    羅淑華趴在客廳沙發上，臉色發黑、身體冰冷，含有血跡之
    針筒在其身旁，伊想羅淑華是因施打毒品致死的等語。被告
    於本院審理中亦供述：伊於上開時地返回租屋處時，即發現
    羅淑華死亡等語，核與上開警詢、偵查供述情節相符，並有
    上開遺棄屍體現場照片、監視錄影翻拍照片、現場模擬照片
    足以佐證，是被告供述其女友羅淑華於九十三年十二月二十
    九日上午五時許即被告返回上開住處時即已死亡一節，應堪
    採信。此外，羅淑華死亡之事實，亦經臺灣板橋地方法院檢
    察署檢察官督同法醫師相驗屬實，製有驗斷書、相驗屍體證
    明書及勘驗筆錄附卷可按，並經該署檢察官囑託法務部法醫
    研究所鑑定羅淑華之死因，而法醫研究所之鑑定結果認羅淑
    華係因海洛因中毒死亡，亦有該所（九四）醫鑑字第００三
    八號鑑定書在卷可憑。
  (二)按自首，係以對於未發覺之犯罪自首而受裁判為要件，故犯
    罪行為人應於有偵查犯罪職權之公務員未發覺犯罪事實或犯
    罪人之前自首犯罪，且接受裁判，兩項要件兼備，始得依刑
    法第六十二條前段自首之規定減輕其刑（最高法院八十六年
    度台上字第一九五一號判決採同一意旨）。查本件查獲被告
    持有改造槍枝、土造子彈之臺北縣政府警察局新莊分局偵查
    員甲○○於本院審理中證述：伊當時在調查一件棄屍案件，
    屍體是被遺棄在新莊市○○路二八五號的樓梯間，我們去調
    閱監視錄影帶，發現一部車輛有將屍體搬運下來的畫面，我
    們就開始追查，在死者皮包內記事本發現有他男友即被告的
    住址，就是環堤大道一七六號，所以我們就到環堤大道一七
    六號找被告，我們等到隔天早上五、六點，就看到被告開車
    回來，等被告進入一七六號屋內後，我們敲門，被告不開門
    ，我們就從後門撬開進入，進去後，裡面還有一個後門，沒
    有辦法進去，我們就去向被告喊話，約二、三十分鐘，被告
    才開門，進去後，我們發現裡面有三個人，屋內桌上有一些
    毒品吸食工具，詢問被告棄屍案情形，被告也承認，我們問
    被告那部車輛，被告說用停在外面那部車，我們就在屋子裡
    面進行搜索發現一些小的砂輪機，問被告做什麼用，被告說
    是做鳥籠，我們不相信，說這應該是研磨槍管用，問他有沒
    有在製作槍枝，被告否認，我們說車子是棄屍的犯罪工具，
    我們等一下也要看、照相，被告才向我們說其有一把槍放在
    車子前座的面紙盒裡面，所以我們才到車子那邊找槍，就找
    到扣案手槍、子彈；依據我們的經驗，伊看到的小砂輪機並
    非作鳥籠使用，應該是研磨槍管、子彈用，所以我們是大膽
    假設問被告是否有磨槍，但被告否認；我們看到有砂輪機時
    ，就是懷疑被告有槍枝等語（見本院九十四年十一月二十二
    日審判筆錄）。惟被告於本院審理中堅決否認警方於查獲時
    有扣得砂輪機，並否認警方當時有詢問被告是否有製造槍枝
    之情，而本案經查並未有任何改造槍、彈之機具或砂輪機扣
    案，足以佐證證人甲○○證述警方進入被告租屋處進行搜索
    時有發現砂輪機一節，與事實相符，且縱認警方查獲時在上
    址確有發現砂輪機，但並無其他證據足以證明該砂輪機係被
    告持以改造或持有上述扣案槍、彈所用之物，亦難以此作為
    被告有持有扣案改造槍枝、子彈之確切根據，而認係合理之
    懷疑，僅可認為係證人甲○○之單純主觀上之懷疑。茲上開
    各節，固足以認定被告持有扣案之改造槍枝、子彈犯罪後，
    於未被有偵查權之機關或公務員發覺前，其先主動向在場之
    偵查員甲○○供承其持有改造槍枝、子彈之犯行，並陪同警
    方前去槍、彈放置現場起出前開改造槍、彈等事實，惟查被
    告於警詢、第一次檢察官訊問時始終供稱其戶籍地址、現住
    地址分別為「臺北縣三峽鎮○○路（偵查訊問筆錄誤載三村
    號）四十四巷三十二號、臺北縣蘆洲市○○○道一七六號一
    樓」，嗣偵查中經上開檢察署向被告前開之住居所地址送達
    ，傳喚被告到庭，被告均未到庭，且經檢察官派警前往上開
    二址拘提亦未拘獲，有上開警詢、偵查訊問筆錄、該檢察署
    之送達證書、拘提報告書等附卷可憑，被告既於上開時地為
    警查獲時主動告知其持有槍、彈，並經警在上開自用客車內
    扣得上述槍、彈，顯見被告已明知其有案件待檢察官偵查，
    乃被告經檢察官依法傳喚、拘提無著，嗣經依法通緝，被告
    始於九十四年七月二十一日凌晨零時三十分許，在臺北縣三
    重市○○○路十五號三樓為警緝獲到案，是被告於偵查中既
    已逃匿，即無接受裁判之意思，核與自首之要件不合，被告
    及辯護人辯解被告行為合於槍砲彈藥刀械管制條例第十八條
    第一項自首減輕其刑之規定云云，並非足採。
  (三)綜上所述，被告上開自白核與事實相符，應堪採信。本案事
    證明確，被告未經許可持有可發射子彈具有殺傷力之改造槍
    枝、具有殺傷力之土造子彈及遺棄屍體等犯行，洵堪認定，
    應依法論科。
二、按被告行為後，槍砲彈藥刀械管制條例業經修正，於九十四
    年一月二十六日經總統公布，並於九十四年一月二十八日生
    效，而修正後之槍砲彈藥刀械管制條例刪除舊法第十一條，
    並於修正後之槍砲彈藥刀械管制條例第八條第四項增列：「
    未經許可，持有、寄藏或意圖販賣而陳列第一項所列槍枝者
    （註：指鋼筆槍、瓦斯槍、麻醉槍、獵槍、空氣槍或第四條
    第一項第一款所定其他可發射金屬或子彈具有殺傷力之各式
    槍砲），處三年以上十年以下有期徒刑，併科新臺幣七百萬
    元以下罰金。」而未經許可，持有可發射子彈具有殺傷力之
    改造玩具手槍者，依修正前槍砲彈藥刀械管制條例第十一條
    第四項之規定，其法定刑為一年以上七年以下有期徒刑，併
    科新臺幣七百萬元以下罰金，故比較新舊法結果，以修正前
    槍砲彈藥刀械管制條例第十一條第四項之規定較有利於被告
    ，是依刑法第二條第一項但書之規定，自應適用修正前槍砲
    彈藥刀械管制條例第十一條第四項之規定論處。是核被告未
    經許可持有可發射子彈具有殺傷力之改造槍枝、具有殺傷力
    之土造子彈所為，係犯修正前槍砲彈藥刀械管制條例第十一
    條第四項之未經許可持有可發射子彈具有殺傷力之改造手槍
    罪、同條例第十二條第四項之未經許可持有具有殺傷力之子
    彈罪（此條未經修正）；被告遺棄屍體之行為，係犯刑法第
    二百四十七條第一項之遺棄屍體罪。被告與「阿文」之成年
    男子二人間，就上揭遺棄屍體之犯行，有犯意之聯絡及行為
    之分擔，皆為共同正犯。又被告以一持有行為同時未經許可
    而持有上開改造槍枝、土造子彈而同時觸犯上開二罪名，為
    想像競合犯，應依刑法第五十五條規定從一重之修正前槍砲
    彈藥刀械管制條例第十一條第四項之未經許可持有可發射子
    彈具殺傷力之改造槍枝罪處斷，至起訴書所犯法條欄雖記載
    被告持有上開改造槍枝之犯行，係犯修正後槍砲彈藥刀械管
    制條例第八條第四項之罪一節，容有未洽，惟此業經公訴檢
    察官於審理中當庭更正被告此部分犯行所犯法條為修正前槍
    砲彈藥刀械管制條例第十一條第四項之罪，併予敘明。被告
    前有如事實欄所載之犯罪科刑紀錄，有臺灣高等法院被告前
    案紀錄表在卷可按，其受有期徒刑之執行完畢，五年以內再
    犯本件有期徒刑以上之刑之二罪，為累犯，均依法加重其刑
    。又本案未經有偵查權之機關或公務員發覺前，被告雖先主
    動向在場之臺北縣政府警察局新莊分局偵查員甲○○表示其
    持有改造槍枝、子彈之犯行，並陪同警方前去放置槍枝、子
    彈現場起出前開改造槍枝、子彈，但被告於偵查中經傳喚、
    拘提及通緝後始經警緝獲到案，前已敘明，核與刑法第六十
    二條或槍砲彈藥刀械管制條例第十八條第一項規定自首之要
    件，除必須申告犯罪事實外，併須接受裁判之要件不符，故
    不予減輕其刑。又被告所犯上開修正前槍砲彈藥刀械管制條
    例第十一條第四項之未經許可持有可發射子彈具殺傷力之改
    造槍枝罪及遺棄屍體罪，犯意各別，行為不同，應分論併罰
    。爰審酌被告長期未經許可持有上開改造槍枝、土造子彈，
    嚴重危害社會安全，且未報警或通知家屬，即任意遺棄同居
    女友羅淑華之屍體，對於社會善良風俗造成之危害亦大，兼
    衡被告素行不佳，其犯罪之動機、目的、手段、智識程度（
    見警詢調查筆錄記載），與其犯後主動在有偵查權之機關或
    公務員發覺前即向承辦偵查員坦承持有上述槍、彈犯行，並
    陪同警方前去取出扣案槍、彈之態度，及犯後坦承全部犯行
    之態度等一切情狀，分別量處如主文所示之刑，並就有期徒
    刑部分定應執行刑，且就罰金刑部分諭知其易服勞役之折算
    標準，以資懲儆。
四、扣案仿ＢＥＲＥＴＴＡ廠八四型半自動手槍製造之玩具手槍
    換裝土造金屬槍管及土造金屬槍機改造而成之改造手槍一枝
    （含彈匣一個；槍枝管制編號0000000000），係
    可發射子彈具有有殺傷力之改造槍枝；另扣案土造子彈八顆
    （原扣案十二顆，鑑驗時採樣試射四顆，餘八顆），則係具
    有殺傷力之改造子彈，俱如前述，是上開改造槍枝、子彈均
    係違禁物，應依刑法第三十八條第一項第一款規定宣告沒收
    之。至上開具殺傷力且已試射之土造子彈四顆，因鑑驗試射
    擊發而喪失效用，所遺留之彈頭及彈殼，已非違禁物，亦非
    被告供犯罪所用之物，爰不予宣告沒收，附此敘明。
據上論斷，應依刑事訴訟法第二百九十九條第一項前段，修正前
槍砲彈藥刀械管制條例第十一條第四項、槍砲彈藥刀械管制條例
第十二條第四項，刑法第二條第一項但書、第十一條前段、第二
十八條、第二百四十七條第一項、第四十七條、第五十五條、第
五十一條第五款、第四十二條第二項、第三十八條第一項第一款
，罰金罰鍰提高標準條例第二條，現行法規所定貨幣單位折算新
臺幣條例第二條，判決如主文。
本案經檢察官黃怡華到庭執行職務。
中    華    民    國  九十五    年    二    月  七    日
                  刑事第十九庭  審判長法  官  白光華
                                      法  官  曾淑娟
                                      法  官  楊志雄
以上正本證明與原本無異。
如不服本判決應於送達後十日內向本院提出上訴狀
                                      書記官  胡勤義
中    華    民    國  九十五    年    二    月  七    日
附錄本案論罪科刑法條全文：
修正前槍砲彈藥刀械管制條例第十一條：
未經許可，製造、販賣或運輸第四條第一項第一款所稱其他可發
射金屬或子彈具有殺傷力之各式槍砲者，處五年以上有期徒刑，
併科新臺幣一千萬元以下罰金。
未經許可，轉讓、出租或出借前項所列槍砲者，處三年以上十年
以下有期徒刑，併科新臺幣七百萬元以下罰金。
意圖供自己或他人犯罪之用，而犯前二項之罪者，處無期徒刑或
七年以上有期徒刑，併科新臺幣一千萬元以下罰金。
未經許可，持有、寄藏或意圖販賣而陳列第一項所列槍砲者，處
一年以上七年以下有期徒刑，併科新臺幣七百萬元以下罰金。
第一項至第三項之未遂犯罰之。
槍砲彈藥刀械管制條例第十二條
未經許可，製造、販賣或運輸子彈者，處一年以上七年以下有期
徒刑，併科新台幣五百萬元以下罰金。
未經許可，轉讓、出租或出借子彈者，處六月以上五年以下有期
徒刑，併科新台幣三百萬元以下罰金。
意圖供自己或他人犯罪之用，而犯前二項之罪者，處三年以上十
年以下有期徒刑，併科新台幣七百萬元以下罰金。
未經許可，持有、寄藏或意圖販賣而陳列子彈者，處五年以下有
期徒刑，併科新台幣三百萬元以下罰金。
第一項至第三項之未遂犯罰之。
刑法第二百四十七條
損壞、遺棄、污辱或盜取屍體者，處六月以上五年以下有期徒刑。
損壞、遺棄或盜取遺骨、遺髮、殮物或火葬之遺灰者，處五年以
下有期徒刑。
前二項之未遂犯罰之。


司法院資訊處製作；財團法人民間司法改革基金會備份。
